臺灣桃園地方法院民事判決　　　　　　　100年度訴字第863號
原　　　告　許德
訴訟代理人　張立業律師
被　　　告　陽光先進有限公司
法定代理人　楊清恩
訴訟代理人　陳鄭權律師
上　1　 人
複　代理人　陳泓年律師
訴訟代理人　林辰彥律師
上　1　 人
複　代理人　謝玉玲律師
　　　　　　童雯眴律師
上列當事人間卻認債權存在事件，本院於民國100年12月15日言
詞辯論終結，判決如下：
    主      文
確認勁錸科技股份有限公司對被告有新臺幣壹佰萬元之貨款債權
存在。
訴訟費用由被告負擔。
    事實及理由
壹、程序方面：
一、按確認法律關係之訴，非原告有即受確認判決之法律上利益
    者，不得提起之；確認證書真偽或為法律關係基礎事實存否
    之訴，亦同，民事訴訟法247 條第1 項定有明文。次按確認
    之訴，非原告有即受確認判決之法律上利益者，不得提起。
    所謂即受確認判決之法律上利益，係指法律關係之存否不明
    確，原告主觀上認其在法律上之地位有不安之狀態存在，且
    此種不安之狀態，能以確認判決將之除去者而言（最高法院
    52年台上字第1240號判例意旨參照）。本件原告主張訴外人
    勁錸科技股份有限公司（下稱勁錸公司）積欠原告債務新台
    幣（下同）20,990,910元，其已向台灣桃園地方法院聲請強
    制執行勁錸公司對被告之貨款債權，由台灣桃園地方法院民
    事執行處以100 年度司執字第30269 號清償債務事件（下稱
    系爭強制執行事件）受理在案，惟被告於系爭強制執行事件
    之強制執行程序中聲明異議，否認勁錸公司對被告有貨款債
    權存在一事，則原告是否得以其為勁錸公司之債權人身分向
    本院聲請對被告發收取或移轉命令，即屬不明，此將造成原
    告之之法律上地位不安定，且該不安定之法律上地位，得以
    本件確認判決除去。準此，原告自有提起本件確認訴訟之法
    律上利益，合先敘明。
二、本件被告經合法通知，未於最後言詞辯論期日到場，核無民
    事訴訟法第386 條各款所列情形，爰依原告聲請，由其一造
    辯論而為判決。
貳、實體方面：
一、原告主張：
  (一)勁錸公司與訴外人呂秋育經鈞院99年度重訴字第188 號判決
    應連帶給付原告20,990,910元，並已確定在案，嗣原告執前
    開執行名義對勁錸公司聲請強制執行，經鈞院民事執行處以
    100 年度司執字第30269 號執行命令，欲執行勁錸公司對被
    告之貨款債權以為清償，被告竟以勁錸公司對被告並無貨款
    債權存在而聲明異議，爰依強制執行法第120 條第2 項規定
    ，且僅就上述債權20,990,910元中之1,000,000 元提起本件
    訴訟，其餘則保留權利。
  (二)被告僅領有廢棄物之清運執照，只能從事清運，其相關廢棄
    物之後續處理需委由另外領有處理許可執照之公司處理，而
    勁錸公司領有廢棄物處理執照，且經原告查知，被告之所有
    來自客戶處清運之含重金屬之廢棄物均付費委由勁錸公司處
    理，故勁錸公司對被告顯有貨款債權存在，且被告實際上為
    勁錸公司之人頭公司。
  (三)聲明：確認勁錸公司對被告有1,000,000 元之貨款債權存在。
二、被告雖未於最後言詞辯論期日到場，然據其之前所為之書狀
    及陳述略以：
  (一)被告並非勁錸公司之人頭公司，被告係獨立經營之營利事業
    ，僅與勁錸公司具有業務上之往來。依被告與勁錸公司於99
    年11月11日簽訂之借貸協議書（下稱系爭協議書）所示，可
    知勁錸公司曾向被告借款30,000,000元，且系爭協議書亦經
    律師認證，其真實性自屬可採。再者，經結算100 年1 月至
    5 月止，勁錸公司對被告尚負有貨款債務200 餘萬元，此尚
    未論及借款債務部分，被告主張以伊對勁錸公司之債權與勁
    錸公司對伊所取得之貨款債權相互抵銷，經抵銷後，被告至
    少還能向勁錸公司請求2,012,246 元，故被告實際上為勁錸
    公司之債權人，而非債務人。
  (二)答辯聲明：原告之訴駁回。
三、本院之判斷：
  (一)原告主張勁錸公司與呂秋育經本院99年度重訴字第188 號判
    決應連帶給付原告20,990,910元，並已確定在案，嗣原告執
    前開執行名義對勁錸公司聲請強制執行，經本院民事執行處
    以100 年度司執字第30269 號執行命令，欲執行勁錸公司對
    被告之貨款債權以為清償，然被告以勁錸公司對被告並無貨
    款債權存在而聲明異議等情，業據其提出本院民事執行處10
    0 年5 月9 日桃院永100 司執曜字第30269 號執行命令及10
    0 年5 月26日桃院永100 司執曜字第30269 號通知、第三人
    陳報扣押債權金額或聲明異議狀各1 件為證（參見本院卷第
    7 至9 頁），被告對此並不爭執，是原告此部分主張，堪信
    為真實。
  (二)原告復主張被告僅領有廢棄物之清運執照，只能從事清運，
    其相關廢棄物之後續處理需委由另外領有處理許可執照之公
    司處理，而勁錸公司領有廢棄物處理執照，且經原告查知，
    被告之所有來自客戶處清運之含重金屬之廢棄物均付費委由
    勁錸公司處理，故勁錸公司對被告顯有貨款債權存在，原告
    僅就上述債權20,990,910元中之1,000,000 元提起本件訴訟
    等語，被告則執前詞置辯。
  (三)經查，被告於本件審理中自陳伊並不否認有付費委由勁錸公
    司處理廢棄物等語（參見本院卷第29頁反面），而被告雖抗
    辯以伊對勁錸公司之借款債權30,000,000元，與伊對勁錸公
    司之貨款債務相抵銷，經抵銷後，被告至少少還能向勁錸公
    司請求2,012,246 元云云，並提出明細分類帳1 件為證（參
    見本院卷第35至39頁），惟查，該明細分類帳記載（參見本
    院卷第39頁），迄至100 年5 月底，借方金額為48,794,314
    元，貸方金額為46,782,068元，兩者相差2,012,246 元。由
    此可知，被告自認伊曾對勁錸公司負有46,782,068元之債務
    ，而被告所述伊對於勁錸公司取得48,794,314元債權乙事，
    則為原告所否認，自應由被告舉證以實其說。被告雖提出華
    南商業銀行大園分行出具之存摺存款期間查詢印表、系爭協
    議書及認證書各1 件為證（參見本院卷第49至63頁），然查
    ，上開存摺存款期間查詢印表充其量僅可證明被告與勁錸公
    司間有交易往來，而無法確認被告與勁錸公司間之債權債務
    結算後，被告仍對勁錸公司取得剩餘之債權。另外，系爭協
    議書及認證書縱認屬實，亦僅可認定勁錸公司曾有意要向被
    告借款30,000,000元，而被告實際上有無將該筆借款全數交
    付勁錸公司，仍屬不明，被告對此並未能提出其他證據以供
    本院參酌，是被告自難逕以該筆借款30,000,000元與伊對勁
    錸公司所負之貨款債務相互抵銷。
  (四)按抵銷雖係債之消滅原因，惟必以具備抵銷適狀之要件，並
    經抵銷權人為抵銷之意思表示始生其效力（最高法院87年度
    台上字第777 號判決意旨參照）。經查，被告曾於100 年11
    月2 日具狀表示伊實際交付借款之憑證，將由伊之會計師於
    今年11月底出具專業之商業查核帳冊為憑（參見本院卷第72
    頁反面），然原告係於100 年6 月9 日提起本件訴訟，迄至
    被告提出上開書狀，相距約有5 個月之久，且有3 次開庭，
    被告理應要求伊之會計師儘速提供上述資料以供本院參酌，
    迄至本院言詞辯論終結為止，被告仍未能將此部分資料提出
    ，顯見被告此舉有延滯訴訟之虞。況且，被告自陳伊為營利
    事業，就該公司對外之客戶交易往來記錄理應會在該公司內
    留存1 份以供自行參閱使用，而非凡事都得依賴會計師提供
    資料始能知悉，且被告於100 年11月10日言詞辯論期日對於
    本院所提出之諸多問題，均無法具體明確回應，是以被告對
    勁錸公司究竟有無借款或貨款債權？若有，則債權金額又是
    多少？被告是否已向勁錸公司為抵銷之意思表示等節，均屬
    不明。揆諸上開規定，被告抗辯經伊向勁錸公司為抵銷後，
    被告至少還能向勁錸公司請求2,012,246 元，故被告實際上
    為勁錸公司之債權人云云，尚乏所據，不足採信。
四、從而，原告依強制執行法第120 條第2 項等規定，請求確認
    勁錸公司對被告有1,000,000 元之貨款債權存在，為有理由
    ，應予准許。
五、本件事證已臻明確，兩造間其餘攻擊防禦方法，核與本判決
    結果不生任何影響，爰不一一予以論述，附此敘明。
六、據上論結，本件原告之訴為有理由，依民事訴訟法第385 條
    第1 項前段、第78條，判決如主文。
中    華    民    國   100    年    12    月    30    日
                  民事第一庭    法  官  林哲賢
以上正本證明與原本無異
如對本判決上訴，須於判決送達後 20 日內向本院提出上訴狀。
如委任律師提起上訴者，應一併繳納上訴審裁判費。
中    華    民    國   100    年    12    月    30    日
                                書記官  陳佳彬